【裁判字號】    98,醫,15
【裁判日期】    990318
【裁判案由】    侵權行為損害賠償
【裁判全文】
臺灣高雄地方法院民事判決                98年度醫字第15號
原      告  丁○○
原      告  甲○○
前列2人共同
訴訟代理人  丙○○
被      告  乙○○
訴訟代理人  王伊忱律師
            陳景裕律師
            鄭美玲律師
上列當事人間侵權行為損害賠償事件，本院於民國99年3 月4 日
言詞辯論終結，判決如下：
    主      文
原告之訴及假執行之聲請均駁回。
訴訟費用由原告負擔。
    事實及理由
一、本件原告起訴主張：原告之子即死者高豫偉於民國94年4 月
    14 日 因右側睪丸腫大疼痛，至行政院退除役官兵輔導委員
    會高雄榮民總醫院（下稱高雄榮民總醫院）急診，經判斷為
    睪丸癌後於同年4 月18日進行右側睪丸切除手術，因癌細胞
    擴散，轉由血液腫瘤科主治醫師即訴外人王玉祥進行化療，
    被告為其代理醫師，王玉祥為高豫偉進行三階段之化療流程
    ，期間分別為同年4 月27日起至同年5 月28日止（下稱第一
    階段）、同年6 月3 日起至同年6 月19日止（下稱第二階段
    ）及同年7 月11日起至同年8 月8 日止（下稱第三階段），
    治療期間王玉祥對高豫偉施打「Bleomycin 」藥劑（下稱系
    爭藥劑），然王玉祥及被告均未告知病患或家屬系爭藥劑有
    常見且可預期之副作用即「肺部纖維化」，且未於每週對高
    豫偉進行肺功能檢查，又三階段共施打系爭藥劑高達207mg
    ，致高豫偉於化療過程中產生肺部纖維化之副作用，被告遲
    至同年7 月18日察覺時亦未即時注意處理，甚且於同年8 月
    8 日要求高豫偉出院，致高豫偉於同年8 月29日發生呼吸困
    難急促，經急診住院，於同年9 月24日呼吸衰竭死亡。衡諸
    訴外人王玉祥有下列過失行為，導致高豫偉發生呼吸衰竭死
    亡結果，被告為王玉祥之代理醫師，亦難辭其咎：(1)自同年
    5 月13日起至同年7 月11日止，長達8 周未做任何胸部或肺
    功能檢查。(2)同年7 月12日病歷胸部X 光已顯示高豫偉有肺
    炎或疑似多重原因之肺間質（肺部纖維化）問題，被告未即
    時注意及預防。(3)同年7 月13日病歷顯示胸部X 光顯示雙肺
    葉間質變化，高豫偉已有呼吸困難、乾咳之怨訴，與副作用
    有關，被告仍未注意及預防。同年7 月14日病歷顯示肺葉出
    現纖維化變化，仍未注意及預防。(4)同年7 月20日病歷顯示
    預防該藥產生之不良反應，肺功能檢查顯示「嚴重通氣障礙
    」。(5)同年7 月25日病歷顯示病人有乾咳、狂咳，仍未予治
    療。(6)同年7 月28日顯示高豫偉再怨訴狂咳，用盡力氣呼吸
    都困難，仍未給予治療，一再忽略高豫偉早期肺部受損現象
    。(7)上述資料均已詳細記載於病歷，被告無視病歷記載，竟
    於同年8 月8 日驅趕高豫偉出院。(8)高豫偉於同年8 月8 日
    出院後，乾咳、狂咳現象更加嚴重，高雄榮民總醫院見死不
    救，迄同年8 月29日送急診後，始住院依靠呼吸器維生，最
    後於同年9 月24日死於系爭藥劑引發之呼吸衰竭。又原告係
    陸續蒐集本件訴訟之證據資料，始知被告亦應負賠償責任，
    故本件請求並未罹於時效。原告老年得子，因被告之重大疏
    失，致高豫偉死亡，原告哀痛逾恆，爰依民法第184 條及第
    194 條之規定，請求被告賠償慰撫金。並聲明：(一)被告應給
    付原告各新臺幣（下同）300 萬元，及均自起訴狀繕本送達
    翌日起至清償日止，按週年利率5%計算之利息。(二)原願供擔
    保，請准宣告假執行。
二、被告則以：本件原告主張之事實均發生於94年間，且原告等
    取得病歷後均可知被告係主治醫師王玉祥之代理人，而原告
    於96年7 月17日以本件起訴相同事實，對高雄榮民總醫院及
    主治醫師王玉祥提起民事訴訟，卻遲至98年8 月11日始對被
    告提起本件訴訟，其主張之侵權行為損害賠償請求權，顯已
    罹於2 年時效期間而消滅。又訴外人王玉祥對高豫偉之用藥
    及醫療處置均無疏失，高豫偉施用系爭藥劑總藥劑量為180m
    g ，原告所指94年4 月27日處方系爭藥劑27mg，當時已取消
    停用，且高豫偉並非施打系爭藥劑之高危險群，在病患未發
    生呼吸狀況前無需密集每週為肺功能檢查之需求，本為醫療
    常規，高豫偉係罹患轉移性睪丸癌，腹膜後淋巴結及骨盤腔
    淋巴結嚴重轉移浸潤，為無法手術病例，王玉祥對高豫偉所
    進行之BEP 化學治療，已於化學治療前就可能產生之風險及
    副作用詳細告知病患及家屬，並依美國國家全方位癌治療導
    引分3 個療程，每個療程間隔一週左右給予1 針系爭藥劑30
    mg，在高豫偉發生呼吸窘迫症狀前，施用數量未達200 mg，
    並無過量，而在第三療程發現高豫偉發生呼吸窘迫症狀，經
    胸部X光顯示有網狀影像變化時立即停用系爭藥劑，並安排
    電腦斷層檢查、肺功能檢查、骨髓檢查及會診胸腔科，給予
    類固醇，相關用藥及治療過程均符醫療常規，並無不當，高
    豫偉肺部間質性變化之最可能原因，應係睪丸腫瘤淋巴肺轉
    移引起，與施打系爭藥劑間無因果關係。另被告僅於王玉祥
    休假時，代理照顧高豫偉（即94年5 月6 日至12日、8 月5
    日至8 日、9 月5 日至8 日、9 月19日至24日），代理期間
    並未對高豫偉施用系爭藥劑，同年8 月8 日因高豫偉已停止
    化療，呼吸窘迫症狀相對穩定，高豫偉辦理出院，被告給予
    藥物，預約回診，囑其按時回診，期間如有狀況立即回診，
    高豫偉亦回診數次，嗣高豫偉病情有變化回診，即予住院治
    療，相關處置，均符醫療常規，並無疏失。縱認被告應負賠
    償之責，化療用藥係治療所需，病患因化療藥物併發症死亡
    ，係治療病患不得不冒之風險，原告請求各300 萬元之精神
    慰撫金過高等語，資為抗辯。並聲明：(一)原告之訴駁回。(二)
    如受不利判決，願供擔保請准宣告免為假執行。
三、兩造爭執及不爭執事項：
（一）不爭執部分：
    (一)死者高豫偉於94年4 月14日因右側睪丸腫大疼痛，至高雄
      榮民總醫院急診，經判斷為睪丸癌後，於同年4 月18日進
      行右側睪丸切除手術，因癌細胞擴散，由血液腫瘤科主治
      醫師王玉祥負責治療，被告為其代理醫師，王玉祥自94年
      4 月27日起為高豫偉進行三階段之化療流程，治療期間由
      王玉祥對高豫偉施打系爭藥劑進行治療。
    (二)高豫偉之第三階段化學治療流程於94年8 月8 日結束並辦
      理出院，於94年8 月29日發生呼吸困難急促、急診住院，
      於94年9 月24日因呼吸衰竭死亡，並有死亡證明書為證（
      見本院卷第24頁）。
    (三)原告為高豫偉之父母。
    (四)原告於96年7 月17日以本件起訴相同事實，對高雄榮民總
      醫院及主治醫師王玉祥提起民事訴訟，經本院以96年度醫
      字第9 號判決駁回，原告不服提起上訴，現由臺灣高等法
      院高雄分院以98年度醫上字第3 號審理中，並有上開民事
      判決書為證（見雄簡卷第76至97頁）。
（二）爭執部分：
    (一)原告之侵權行為損害賠償請求權，是否已罹於2 年時效期
      間而消滅？
    (二)高豫偉之死亡與施用系爭藥劑間，有無相當因果關係？
    (三)被告於高豫偉施打系爭藥劑之化療期間，未於每週進行肺
      功能檢查，與高豫偉死亡間有無相當因果關係？
    (四)被告於94年8 月8 日要求高豫偉出院有無醫療疏失？該行
      為與高豫偉於同年9 月24日呼吸衰竭死亡有無相當因果關
      係？
    (五)若被告應負賠償責任，原告請求慰撫金各300 萬元，是否
      過高？
四、本院之判斷：
（一）原告之侵權行為損害賠償請求權，是否已罹於2 年時效期
      間而消滅？
    (一)按消滅時效，自請求權可行使時起算；因侵權行為所生之
      損害賠償請求權，自請求權人知有損害及賠償義務人時起
      ，二年間不行使而消滅。民法第128 條前段、第197 條第
      1 項前段分別定有明文。
    (二)經查，觀諸高豫偉之病歷即病程紀錄，被告係於94年5 月
      6 日至12日，同年7 月15日、8 月5 日至8 月8 日、同年
      9 月5 日至8 日、同年9 月19日至24日等期間代理高豫偉
      之主治醫師王玉祥，上開日期均有被告代理之簽名，為兩
      造所不爭執，此有高雄榮民總醫院病程紀錄在卷可參（見
      本院卷第96頁背面至97頁背面、第128 頁、第134 頁背面
      、第141 頁背面至142 頁、第143 頁背面至144 頁背面）
      ，堪可認定。再者，被告於94年7 月15日代理主治醫師王
      玉祥期間，曾對高豫偉施打系爭藥劑進行治療，雖為被告
      所否認，然此有病程紀錄在卷可憑（見本院卷第128 頁）
      ，應可認定。另被告於94年8 月8 日作出讓高豫偉出院之
      處置，為兩造所不爭執，又此亦可由上開病歷記載中查知
      （見本院卷第134 頁背面）。而原告自承其於96年7 月10
      日向高雄榮民總醫院申請全份病歷，並經18個工作天始收
      到，此有本院99年1 月21日言詞辯論筆錄在卷可稽（見本
      院卷第69頁），則據此計算原告收受高雄榮民總醫院全份
      病歷之日至遲應為96年8 月3 日。準此以觀，既原告提出
      於本院之該病歷可查知被告曾於上開期間代理主治醫師王
      玉祥，且曾對高豫偉施用系爭藥劑，並簽名於其上，足見
      被告應係於收受高雄榮民總醫院之全份病歷後，可為知悉
      被告有為本件侵權行為賠償義務人之事實，自得於斯時對
      本件被告行使損害賠償請求權，則其2 年消滅時效之進行
      ，自96年8 月3 日即已開始，本件原告遲至98年8 月11日
      始提出本件訴訟（見本院98年度司雄調字第69號起訴狀收
      狀戳章），顯逾2 年短期時效，其損害賠償請求權已罹於
      時效而告消滅。
    (三)雖原告主張嗣於97年5 月8 日前，高雄榮民總醫院又向法
      院提出其他份所有病歷資料，故全部病歷發出版本有三種
      不同版本及頁數，內容有出入云云（見本院卷第69頁），
      惟查原告提出於本院之病歷（見本院卷第87至144 頁），
      其上載明為「高雄榮民總醫院提供給家屬全科病歷影本」
      ，則觀諸該病歷既已可得知被告曾為王玉祥請假期間之代
      理醫師並使曾使用系爭藥劑，復使高豫偉出院等情，即難
      據此諉為不知被告可能為本件訴訟之賠償義務人，準此以
      觀，是否有其他份版本之病歷或其他份版本內容是否與原
      告向高雄榮民總醫院申請所得病歷有所出入，均非所問。
      再者，原告復主張三份病歷資料內容出入如：胸腔科的資
      料、插管資料、肺功能檢查及94年9 月7 日會診呼吸治療
      科的資料都沒有給我云云（見本院卷第69頁），惟縱原告
      此部分主張為真，對原告是否得以知悉被告曾為高豫偉住
      院期間代理王玉祥之醫師均無影響，依前開所述，原告既
      得以從其所取得之全份病歷報告得知被告曾代理王玉祥之
      事實，仍遲至98年8 月11日始提起本件請求，則原告上開
      主張，仍非可採。
    (三)綜上，被告抗辯原告損害賠償請求權已罹於2 年時效而消
      滅，不得再請求，洵屬有據。被告所為時效抗辯既有理由
      ，則被告是否有侵害原告權利之行為，或原告所受之損害
      額若干等爭點，即無審酌之必要，附此敘明。
五、綜上所述，原告對被告之侵權行為損害賠償請求權，已罹於
    2 年時效而告消滅。從而，原告依侵權行為之法則所為之本
    件請求，洵無理由，應予駁回。原告之訴既經駁回，其假執
    行之聲請已失所附麗，應併駁回之。
六、本件判決之基礎已臻明確，原告雖欲聲請傳喚證人，包括高
    雄榮民總醫院之總機人員、高雄榮民總醫院所有腫瘤科醫師
    等，欲證明高雄榮民總醫院就高豫偉之病情處置有無不當，
    以及再請求傳訊周振興醫師及蔡宗銘醫師，為證明於網路上
    發表高雄榮民總醫院不正確言論，及證明蔡宗銘曾言肺部纖
    維化是世界上難得罕見的特例等情；又原告復請求傳訊行政
    院衛生署97年醫事審議委員會初審委員及覆審委員、衛生署
    官員林文未等，欲指證說明醫審會對本件鑑定報告有十大錯
    誤及錯誤原因等，惟本件既因原告之請求罹於2 年時效而消
    滅，本院認均已無傳訊之必要。另兩造其餘攻擊防禦方法及
    所提證據，核與判決之結果不生影響，均毋庸逐一審酌論述
    ，附此敘明。
據上論結，本件原告之訴為無理由，依民事訴訟法第78條，判決
如主文。
中    華    民    國    99    年    3     月    18    日
                      民事第六庭法  官  李怡諄
正本係照原本作成。
如不服本判決，應於送達後20日內，向本院提出上訴狀並表明上
訴理由，如於本判決宣示後送達前提起上訴者，應於判決送達後
10日內補提上訴理由書（須附繕本）。
中    華    民    國    99    年    3     月    18    日
                                書記官  陳建琪

司法院資訊處製作；財團法人民間司法改革基金會備份。
